臺灣臺中地方法院刑事判決　　　　　　　　　　　　九十一年度交訴字第一三號
　　公　訴　人　臺灣台中地方法院檢察署檢察官
　　被　　　告　乙○○
右列被告因業務過失致死案件，經檢察官提起公訴 (九十一年度偵字第九○二九、一
一一三九號)本院判決如左：
    主  文
乙○○行使偽造特許證，足以生損害於公眾，處有期徒刑貳月。扣案偽造ＩＣ－六四
一號車牌兩面，均沒收。又從事業務之人，因業務上之過失致人於死，處有期徒刑捌
月。應執行有期徒刑玖月，扣案偽造ＩＣ－六四一號車牌兩面，均沒收。
    事  實
一、乙○○係長億企業股份有限公司（設大雅鄉○○路一二九巷一弄三十五號三樓）
    擔任營業大貨車司機，為從事駕駛業務之人，明知其駕駛之車號ＩＣ－六四一號
    營業大貨車車牌，因交通違規被查扣，竟於民國（下同）九十年九月間某日，在
    台中縣后里鄉○○路一０九巷五號自宅內，以厚紙板及電腦刻字等物，偽造ＩＣ
    －六四一號車牌二面，並將之懸掛在所駕駛之營業大貨車上使用，足以生損害於
    監理機關對車牌管理之正確性。同年月二十一日十四時五十五分許，乙○○駕駛
    該車沿台中縣大甲鎮○○路由東往西方向行駛，途經通天路與經國路口，欲右轉
    經國路時，本應注意車前狀況及兩車併行之間隔，並隨時採取必要之安全措施，
    且當時天候為晴，視距良好，行車管制號誌正常，路面乾燥無障礙物，無不能注
    意之情事，竟疏未注意，適有同向由陳儉騎乘車號ＫＢＬ－一七二號重機車在其
    右側行駛，乙○○所駕駛大貨車車身右側先擦撞陳儉騎乘之重機車，再撞壓機車
    後架等處及倒地之陳儉，致陳儉受有胸腹部壓挫傷併有多處骨折，經送醫急救仍
    因外傷性休克於同日十五時四十五分不治死亡。車禍部分乙○○則於肇事後請路
    人打電話向警方報案，而在未經有偵查權之機關或公務員發覺為犯嫌前，向到場
    處理之台中市警察局大甲分局警員自首及陳明其為肇事者與肇事經過。偽造車牌
    部分經陳儉之夫甲○○舉發，循線查獲。
二、案經台中縣警察局大甲分局報請檢察官相驗及由陳儉之夫甲○○訴請檢察官偵查
    起訴。
    理  由
一、右揭行使偽造車牌及駕駛營業大貨車肇事致被害人陳儉死亡之事實，已据被告乙
    ○○於偵審中供認不諱，並有道路交通事故調查報告表乙份、監理所查詢資料表
    、大貨車現場照片二紙及現場照片四張附卷可稽。而被害人確因本件車禍經送醫
    急救仍因外傷性休克不治死亡，亦經檢察官督同法醫師相驗屬實，製有勘驗筆錄
    、驗斷書及相驗屍體證明書附卷足憑。按汽車行駛時，駕駛人應注意車前狀況及
    兩車併行之間隔，並隨時採取必要之安全措施，道路交通安全規則第九十四條第
    三項定有明文。經查本件被告於前開時地駕車，本應注意遵守上開規定，而依當
    時天候為晴，視距良好，行車管制號誌正常，路面乾燥，無缺陷及無障礙物，有
    上開道路交通事故調查報告表附卷可查，又無不能注意之情形，詎其能注意，竟
    疏未注意車前狀況及兩車併行之間隔，因而肇事，致被害人傷重不治死亡，足證
    被告確有過失。又本件車禍經台灣省台中市區車輛行車事故鑑定委員會鑑定後，
    亦認為被告駕駛營業大貨車右轉未注意車前、車旁等情況，撞壓機車，為肇事原
    因，而被害人則無肇事因素，有該會九十一年一月三十一日中縣鑑字第九００七
    七一號函附鑑定意見書在卷可參，且台灣省車輛行車事故覆議鑑定委員會九十一
    年四月二十九日府覆議字第九一０五一二號函同此認定，亦徵被告之過失行為與
    被害人死亡間具有相當因果關係。本件事證明確，被告上開犯行應堪認定。
二、按汽車牌照為公路監理機關所發給，固具有公文書性質，惟依道路交通安全規則
    規定，汽車牌照僅為行車之許可憑証，自屬於刑法第二百十二條所列特許証之一
    種，被告偽造車牌二面，並將之懸掛在所駕駛之營業大貨車上使用，足以生損害
    於監理機關對車牌管理之正確性，核被告所為，係犯刑法第二百十六條、第二百
    十二條之行使偽造特種文書罪。又被告係營業大貨車駕駛人，此已据其供明在卷
    ，其於執行駕駛業務中肇事致人死亡，此部分核其所為係犯同法第二百七十六條
    第二項之業務過失致死罪。又被告偽造汽車牌照後進而行使，其偽造之低度行為
    應為行使之高度行為所吸收，不另論罪。其所犯上開二罪間，犯意各別，罪名有
    異，應予分論並罰。又被告於肇事後即請路人打電話向警方報案，而在未經有偵
    查權之機關或公務員發覺為犯嫌前，向到場處理之警員坦承其為肇事者及肇事經
    過，並願接受裁判，此有警訊筆錄及肇事現場圖可按，核與自首要件相符，過失
    致死部分應依法減輕其刑。爰審酌被告因為維生而偽造車牌，本件車禍過失程度
    之輕重、被告肇事後態度及肇事後被告尚未與被害人家屬達成民事和解，並賠償
    損害等一切情狀，分別量處如主文所示之刑及定其應執行刑，以資懲儆。至偽造
    之ＩＣ－六四一號車牌二面為被告所有，並屬供其犯罪所用之物，業經被告自承
    在卷，依刑法第三十八條第一項第二款之規定宣告沒收。
據上論斷，應依刑事訴訟法第二百九十九條第一項前段、刑法第二百十六條、第二百
十二條、第二百七十六條第二項、第六十二條前段、第五十一條第五款、第三十八條
第一項第二款、罰金罰鍰提高標準條例第一條前段，判決如主文。
中      華      民      國    九十一    年      八      月    二十七    日
                                      臺灣臺中地方法院交通法庭
                                          法  官    許  金  樹
右正本證明與原本無異。
如不服本判決應於送達後十日內向本院提出上訴狀，上訴於台灣高等法院台中分院（
須附繕本）。
                                          書記官
中      華      民      國    九十一    年      八      月    二十七    日
附錄論罪科刑實體法條文：
刑法第二百一十二條
偽造、變造護照、旅券、免許證、特許證及關於品行、能力服務或其他相類之證書、
介紹書，足以生損害於公眾或他人者，處一年以下有期徒刑、拘役或三百元以下罰金
。
刑法第二百一十六條
行使第二百十條至第二百十五條之文書者，依偽造、變造文書或登載不實事項或使登
載不實事項之規定處斷。
刑法第二百七十六條第二項
從事業務之人，因業務上之過失犯前項之罪者，處五年以下有期徒刑或拘役，得併科
三千元以下罰金。
